【裁判字號】    99,附民緝,3
【裁判日期】    991119
【裁判案由】    請求賠償損害
【裁判全文】
臺灣新竹地方法院刑事附帶民事訴訟判決
原      告  丁○○
訴訟代理人  丙○○
被      告  甲○○
上列被告因99年度易緝字第3 號詐欺案件，經原告提起附帶民事
訴訟，本院判決如下：
    主  文
原告之訴及假執行之聲請均駁回。
    事  實
一、原告主張：原告當時委託被告甲○○及乙○○（經本院另行
    裁定移送民事庭審理）代為辦理貸款，因而陸續匯款新臺幣
    （下同）184,000 元至彼等指定之帳戶中，惟渠等至今均不
    避不出面，爰依法請求被告連帶賠償原告所受之損害等情。
    並聲明：（一）被告應連帶給付原告284,000 元，並均自附
    帶民事起訴狀繕本送達翌日起至清償日止，按週年利率5 ％
    計算之利息。（二）願供擔保，請准宣告假執行。
二、被告未為任何聲明或陳述，亦未提出任何書狀。
    理  由
一、按因犯罪而受損害之人，於刑事訴訟程序得附帶提起民事訴
    訟，對於被告及依民法負賠償責任之人，請求回復其損害；
    法院認為原告之訴不合法，應以判決駁回之，刑事訴訟法第
    487 條第1 項及第502 條第1 項分別定有明文。又附帶民事
    訴訟之提起，必以刑事訴訟程序之存在為前提，若刑事訴訟
    未經提起公訴或自訴，而對於應負賠償責任之人提起附帶民
    事訴訟，刑事法院即應以其為不合法，為駁回之判決；再刑
    事訴訟法第487 條第1 項所稱「依民法負賠償責任之人」，
    係指該刑事案件中依民法規定應負賠償責任之人而言。故附
    帶民事訴訟之原告所主張之共同加害人，必以在刑事訴訟程
    序中經認定係共同侵權行為之人，始得謂為依民法負賠償責
    任之人，否則對之提起是項附帶民事訴訟，即難謂為合法（
    最高法院民國29年附字第64號判例、73年度台上字第2187號
    及88年度台附字第23號裁判意旨參照）。
二、本件原告提起附帶民事訴訟之事實係本於臺灣士林地方法院
    檢察署96年度偵緝字第1299號、97年度偵緝字第100 號、97
    年度偵緝字第99號、97年度偵字第1439號、97年度偵字第28
    34號起訴書所載之犯罪事實，惟該案業經臺灣士林地方法院
    以97年度易字第445 號判決判處有期徒刑6 月，減刑為有期
    徒刑3 月確定，此有臺灣士林地方法院97年度易字第445 號
    判決及臺灣高等法院被告前案紀錄表在卷可參，則被告甲○○所涉犯前開犯罪事實，業無刑事訴訟程序之存在。再者，
    本院於本件99年度易緝字第3 號即共同被告乙○○被訴詐欺
    案件中，認定共同被告乙○○有基於縱使他人利用其所提供
    之金融帳戶工具實施詐欺取財亦不違其本意之幫助詐欺取財
    不確定故意，於民國96年5 月22日至同年5 月23日間某時，
    在不詳地點，將其所有設於新竹縣竹東市○○路9 號1 樓華
    南商業銀行竹東分行帳號000000000000號帳戶（以下簡稱：
    華南銀行帳戶）之金融卡及密碼等物，交付予真實姓名年籍
    不詳之成年詐欺集團成員之一，以此方式幫助該詐欺集團成
    員向他人詐取財物，嗣該詐欺集團成員真實姓名年籍不詳之
    成年人，再於96年5 月24日撥打電話予丁○○，自稱為「呂
    代書」，並向丁○○佯稱：其於96年4 月30日起，為申請辦
    理低利貸款，固曾陸續匯入手續費等費用至被告甲○○設於
    臺灣郵政永和中興街郵局帳戶，然前開帳戶因不明原因遭凍
    結，故須另匯款30,000元作為聘用律師之費用等語，使丁○○信以為真而陷於錯誤，於同日在設於桃園之華南商業銀行
    分行匯款30,000元入乙○○上開華南銀行帳戶內，旋由詐欺
    集團正犯成員領出等事實，而認被告乙○○為詐欺正犯之幫
    助犯，並未認定被告甲○○與乙○○有何共同侵權行為，是
    原告對甲○○提起附帶民事訴訟部分，亦屬無據。從而，原
    告對上開被告甲○○提起附帶民事訴訟，均於法未合，應予
    以駁回。其假執行聲請，失所依據，應一併駁回。
據上論結，應依刑事訴訟法第502條第1項，判決如主文。
中    華    民    國    99    年    11    月    19    日
                  刑事第四庭  審判長  法  官  黃美文
                                      法  官  邱玉汝
                                      法  官  張詠晶
以上正本證明與原本無異。
如不服本判決應於收受本判決後10日內向本院提出上訴書狀，上
訴書狀應敘述具體理由。上訴書狀未敘述上訴理由者，應於上訴
期間屆滿後20日內補提理由書狀於本院(均須按他造當事人之人
數附繕本 )「切勿逕送上級法院」。
中    華    民    國    99    年    11    月    19    日
                                      書記官  蕭汝芳

司法院資訊處製作；財團法人民間司法改革基金會備份。
